【裁判字號】    95,小上,53
【裁判日期】    950712
【裁判案由】    給付分期買賣價金
【裁判全文】
臺灣臺中地方法院民事判決             95年度小上字第53號
上  訴  人  華颺出版有限公司
法定代理人  洪政蜂
送達代收人  甲○○
被上訴  人  乙○○
上當事人間請求給付分期買賣價金事件，上訴人對於民國95年3
月16日本院臺中簡易庭94年度中小字第3790號第一審小額民事判
決提起上訴，本院判決如下：
    主    文
上訴駁回。
第二審訴訟費用新臺幣壹仟伍佰元由上訴人負擔。
    理    由
一、按對於小額訴訟之第一審判決，非以其違背法令為理由，不
    得為之，民事訴訟法第436條之24第2項定有明文。又依上訴
    意旨足認上訴為無理由者，小額程序之第二審判決，得不經
    言詞辯論為之，民事訴訟法第436條之29第2款亦有明文。
二、上訴意旨係以：本件系爭國中教材買賣契約為單一不可分割
    之契約，雖然兩造間約定給付價金與給付貨物之方式均為分
    期給付，但此項約定並不會改變系爭買賣契約為單一買賣契
    約之事實，此觀諸上訴人於原審提出之訂購單上載有全套書
    籍數量及價金之資料自明。又消費者保護法第19條固賦予消
    費者得於收受貨物後7日內解除買賣契約之權利，惟依消費
    者保護法第1條第2項之規定，解除契約仍須依民法之相關規
    定辦理。縱原審認被上訴人於每次收受貨品均有解除契約之
    權利，且被上訴人於民國94年11月3日以存證信函通知解除
    契約為有效，則依最高法院51年台上字第2829號判例「解除
    契約，係指當事人之一方，行使其本於法律或契約所定之解
    除權，使契約自始歸於消滅之一方的意思表示而言。租賃契
    約一經合法成立，除有終止之原因外，不能以解除之意思表
    示使之消滅。」意旨，系爭買賣契約應係自始歸於消滅，惟
    原審竟認被上訴人得就系爭買賣契約之一部（即未交付之9
    冊教材部分）為解除，顯然違反前開判例意旨。又消費者保
    護法第19條之規定，係適用於消費者一時無法詳細判斷而誤
    簽契約之情形，並非適用於消費者對於貨物品質之質疑。上
    訴人依系爭訪問買賣契約分期交付之商品均係參考書籍，並
    非不同之商品，被上訴人於第一次收受商品後7日內，並無
    任何解除契約之意思表示，顯見該商品符合約定品質及被上
    訴人之期待，至此被上訴人已無再受消費者保護法第19條保
    護之必要。又如上訴人第二次以後所交付商品未能符合約定
    之品質，仍有民法瑕疵擔保相關規定足以保障被上訴人，並
    無須擴張消費者保護法之適用範圍。是原審認被上訴人於每
    期收受商品時，均有消費者保護法第19條之適用，顯然違背
    該條之立法目的，故原審判決有違背法令之情形，為此提起
    上訴云云。
三、按「郵購或訪問買賣之消費者，對所收受之商品不願買受時
    ，得於收受商品後7日內，退回商品或以書面通知企業經營
    者解除買賣契約，無須說明理由及負擔任何費用或價款。郵
    購或訪問買賣違反前項規定所為之約定無效。契約經解除者
    ，企業經營者與消費者間關於回復原狀之約定，對於消費者
    較民法第259條之規定不利者，無效。」「消費者於收受商
    品或接受服務前，亦得依本法第19條第1項規定，以書面通
    知企業經營者解除買賣契約。」消費者保護法第19條、施行
    細則第18條分別定有明文。其立法意旨在於保障郵購或訪問
    買賣消費者之權益，使其於受領買賣標的後，有相當期間瞭
    解買賣標的，得在相當期間內解除契約。因此在分次寄送商
    品之郵購或訪問買賣，如各次寄送之商品不同，消費者既係
    於實際收受各次寄送之商品後始瞭解買賣標的，如以消費者
    已受領第一期寄送之商品後逾7日為由，即剝奪消費者就未
    受領商品部分解除買賣契約之權利，將有悖於消費者保護法
    第19條保障郵購或訪問買賣消費者權益之立法本旨，故在分
    次寄送商品之郵購或訪問買賣中，消費者於收受第一期商品
    後雖逾7日而不得解除該期商品之買賣契約，然對於尚未收
    受其餘不同內容之各期商品，應許其解除買賣契約，方為公
    平。而本件上訴人所出賣之16冊國中英文、數學、理化教材
    ，係依各學校的課程，按學期編製並交付，此經上訴人於原
    審陳明，則上訴人每次寄送與被上訴人之教材內容顯不相同
    ，被上訴人就其尚未收受之9冊教材，於事前並無接觸瞭解
    其內容之機會，就此部分商品，自有以書面通知上訴人解除
    買賣契約之權利。
四、民法第363條第1項規定「為買賣標的之數物中，一物有瑕疵
    者，買受人僅得就有瑕疵之物為解除。其以總價金將數物同
    時賣出者，買受人並得請求減少與瑕疵物相當之價額。」故
    在單一買賣契約中，為買賣標的之數物，若其中部分存有解
    除契約之原因，即得就該部分為解除，並非不得為一部解除
    。至所謂契約之終止，乃契約當事人行使終止權，使契約向
    將來消滅之單方意思表示。契約之終止，僅適用於繼續性契
    約，蓋一時契約，一經當事人給付，契約之目的即為實現，
    債之關係即因此而消滅，故無終止契約之可能；反之繼續性
    契約，若一旦履行又許予解除，勢難予回復原狀，故除未履
    行前得為解除外，一旦履行則僅生終止，而不生解除。最高
    法院51年台上字第2829號判例謂「解除契約，係指當事人之
    一方，行使其本於法律或契約所定之解除權，使契約自始歸
    於消滅之一方的意思表示而言。租賃契約一經合法成立，除
    有終止之原因外，不能以解除之意思表示使之消滅。」核其
    內容，即針對屬於繼續性契約之租賃契約而為解釋，此與本
    件為數物併同出賣之買賣契約情形不同，上訴人依此則最高
    法院判例意旨，指稱系爭買賣契約為單一契約，不得為一部
    解除云云，顯無足採。本件原審認定被上訴人就其未收受之
    教材部分，有解除買賣契約之權利，核無違誤。綜上所述，
    本件依上訴意旨足認上訴為無理由，依首開規定，本院得不
    經言詞辯論，逕予駁回。
五、依民事訴訟法第436條之32第1項準用同法第436條之19第1項
    規定，第二審法院為訴訟費用之裁判時，應確定其訴訟費用
    額。本件第二審訴訟費用額，審核卷附證物後確定為如主文
    第二項所示金額。
六、據上論結，本件上訴為無理由，依民事訴訟法第436條之29
    第2款、第436條之32第1項、第2項、第449條第1項、第78
    條、第436條之19第1項，判決如主文。
中    華    民    國    95    年    7   月     12     日
                  民事第二庭  審判長法  官  張瑞蘭
                                    法  官  呂明坤
                                    法  官  蔡建興
以上正本係照原本作成。
本件判決不得上訴。
中    華    民    國    95    年    7   月     12     日
                                    書記官


司法院資訊處製作；財團法人民間司法改革基金會備份。
